【裁判字號】    90,台上,7691
【裁判日期】    901220
【裁判案由】    違反毒品危害防制條例
【裁判全文】
最高法院刑事判決                                九十年度台上字第七六九一號
    上訴人  甲○○
右上訴人因違反毒品危害防制條例案件，不服台灣高等法院中華民國八十八年十月十
四日第二審判決（八十八年度上訴字第三二九六號，起訴案號：台灣台北地方法院檢
察署八十八年度偵字第八六七九號），提起上訴，本院判決如左：
    主  文
原判決撤銷，發回台灣高等法院。
    理  由
本件原判決認定上訴人甲○○因高詠鴻（已由檢察官以無繼續施用毒品傾向為由，為
不起訴處分確定）急欲購買第二級毒品安非他命（以下簡稱安非他命）施用，而於民
國八十八年四月八日下午五時許，打電話告知上訴人請其幫忙購買，上訴人得知已成
年之陳明龍有安非他命可出售，遂基於與陳明龍共同販賣安非他命營利之犯意聯絡，
相約於當日晚上在台北市○○街八十三巷一號即高詠鴻住處附近交易，隨即由上訴人
於當晚十時許，駕駛車牌號碼為ＡＴ－七四九一號自用小客車搭載陳明龍至台北市○
○街八十三巷一號高詠鴻住處附近與高某會面。陳明龍乃意圖營利，將安非他命共淨
重一點七七公克交予上訴人俾轉售予高詠鴻，並藉故先行離去，遂由上訴人在上開車
上以新台幣（下同）九千元之代價出售上開安非他命予高詠鴻。因適有巡邏警員經過
，為警當場查獲，並自高詠鴻手中扣得上開安非他命及自上訴人手中扣得價款九千元
等情。因而撤銷第一審判決，改判仍論處上訴人共同販賣第二級毒品罪刑，固非無見
。然查：(一)、查獲之毒品不問屬於犯人與否，沒收銷燬之。毒品危害防制條例第十八
條第一項前段定有明文。本件原判決認定上訴人等販賣之第二級毒品安非他命四小包
，合計淨重一‧七七公克，有法務部調查局檢驗通知書在卷可稽（第一審法院卷第七
十一頁）。該安非他命係經本案查獲扣押，亦有贓證物品清單為憑（同卷第八十一頁
）。第一審判決予以宣告沒收銷燬，難謂有何違誤。原判決竟以上訴人所販賣之前開
安非他命，因已完成交易行為，而交付購買者高詠鴻持有，已非屬上訴人所有，自應
於高詠鴻所涉案件中沒收銷燬之，第一審判決宣告沒收銷燬，自有未當云云（原判決
正本第五頁第十八行、第六頁第一至二行），因而撤銷第一審判決，並不為沒收銷燬
之宣告，顯有違誤。(二)、依刑事訴訟法應於審判期日調查之證據而未予調查者，其判
決當然為違背法令。上訴人一再陳稱：伊係應高詠鴻之請求，幫助其向另案被告陳明
龍購買安非他命。高詠鴻亦迭次作相同之供述（偵查卷第三十頁、第一審法院卷第四
十五、五十二、五十六頁、第八十五頁反面，原審卷第五十二頁反面），上訴人在原
審並具狀請求傳訊陳明龍，查明其如何與之有販賣安非他命之犯意聯絡（原審卷第四
十頁及其反面）。此與上訴人應負何刑責有重要關係，自有調查之必要，原審竟不予
傳訊；且為避免裁判分歧，則陳明龍違反毒品危害防制條例案件（台灣台北地方法院
檢察署八十八年度偵字第一四三一四號），是否業經檢察官提起公訴﹖若已起訴其判
決結果如何﹖亦有調查之必要，原審未予調查明白，遽予判決，有未盡職權調查之能
事。上訴意旨指摘原判決不當，尚非全無理由，應認有撤銷發回更審之原因。
據上論結，應依刑事訴訟法第三百九十七條、第四百零一條，判決如主文。
中      華      民      國     九十     年     十二     月     二十     日
                              最高法院刑事第四庭
                                  審判長法官  董  明  霈
                                        法官  丁  錦  清
                                        法官  林  茂  雄
                                        法官  王  居  財
                                        法官  張  祺  祥
      右正本證明與原本無異
                                              書  記  官
中      華      民      國     九十     年     十二     月    二十四    日


司法院資訊處製作；財團法人民間司法改革基金會備份。
